最高法院刑事判決　　　　　　　　　　　　　　　九十三年度台上字第三一八九號
　　上　訴　人　台灣高等法院台南分院檢察署檢察官
　　被　　　告　甲○○
　　　　　　　　　　　　（另案在台灣東成技能訓練所感訓中）
右上訴人因被告殺人未遂案件，不服台灣高等法院台南分院中華民國九十三年四月二
十二日第二審更審判決（九十二年度重上更(二)字第三八九號，起訴案號：台灣雲林地
方法院檢察署八十七年度偵字第三三一、四九八、九０八號），提起上訴，本院判決
如左：
    主  文
原判決撤銷，發回台灣高等法院台南分院。
    理  由
本件原判決以公訴意旨略稱：被告甲○○前於民國八十六年八月六日夜間九時許，與
陳生地、傅黎志（兩人所犯恐嚇危害安全罪，業經判刑確定）、蘇世銘、林金城及不
詳姓名男女多人，在彰化縣溪湖鎮○○里○○路一三０巷一０四號，以俗稱「筒仔麻
將」賭博財物（賭博部分已另案判決），林金城輸了新台幣（下同）四千六百十八萬
元，乃當場表示被告等人使詐，隨後被告與陳生地、傅黎志、蘇世銘、黃明海（業經
另案判刑確定）等人即要求林金城簽發本票遭拒，被告竟另行起意取出制式九０手槍
一把向林金城恫稱：「如不簽本票，要給你死」等語，致林金城心生畏懼，而簽發本
票一張與被告等人始得脫身。被告事後找尋林金城追討賭債，但林金城避不見面，乃
於同年十月二十九日二時十分許，與陳生地共同持具殺傷力之制式九０手槍一把及子
彈六顆，前往雲林縣麥寮鄉雷厝村二鄰三十之一號林金城之姐雷林栗之住處，基於殺
人之不確定故意，由被告持槍朝該處大門射擊三槍後駕車離去，幸屋內之人均未在客
廳，始未有人死傷，因認被告犯有修正前之槍彈藥刀械管制條例第七條第四項之未
經許可無故持有手槍罪、同條例第十一條（起訴書誤載為第十條）第三項之未經許可
無故持有彈藥罪及刑法第二百七十一條第二項、第一項之殺人未遂罪嫌。經審理結果
，認殺人部分，犯罪不能證明，因而撤銷第一審關於被告殺人未遂部分之科刑判決，
改判諭知被告被訴共同未經許可，無故持有手槍部分免訴（牽連犯部分之恐嚇危害安
全部分已判刑確定），固非無見。
惟查(一)被告持有槍枝以犯罪，其所犯兩罪間之法律關係如何，端視最初持有槍枝之原
因為斷，如為單純非法持有槍、彈，嗣另行起意犯罪；或意圖犯某罪而持有槍、彈，
卻持以犯他罪，則被告所犯上開二罪均應以數罪併罰論處，必因意圖犯某特定之罪而
持有槍、彈，嗣果以之犯該特定之罪，兩罪間始有牽連犯之適用。原判決於理由五說
明：被告持制式九０手槍恐嚇林金城簽發本票，又與他人持槍至雷林栗前開住處大門
射擊三槍，係牽連犯有修正前之槍彈藥刀械管制條例第七條第四項之未經許可無故
持有手槍罪及刑法第三百零五條之恐嚇危害安全罪。但以被告至雷林栗住處射擊三槍
，無殺人之犯意，故不另為無罪判決之諭知。但未說明被告持有槍枝之始，究為單純
持有，抑或為犯不特定或為犯特定之罪而持有，遽認被告持有槍枝與所犯恐嚇危害安
全罪之間，為裁判上一罪，遽為免訴之諭知，自有調查職責未盡及理由不備之違誤。
(二)未經許可持有槍、彈罪，其持有之繼續，為行為之繼續，至持有終了時，均應論為
一罪，不得割裂。原判決認被告於八十六年八月六日夜間九時許，持制式九０手槍一
把向林金城恫稱：「如不簽本票，要給你死」等語，致林金城心生畏懼，而簽發本票
一張與被告，認被告犯有修正前槍彈藥刀械管制條例第七條第四項之罪及刑法第三
百零五條之恐嚇危害安全罪（見原判決第十三頁），並認被告於八十六年八月六日中
午時分，在雲林縣麥寮鄉往彰化縣溪湖鄉中持有同一編號之0000000000號
手槍（見原判決第十二、十六頁）；如果無誤，則其先後之持有行為，均應論為一罪
；原判決認被告於八十六年八月六日中午時分，在雲林縣麥寮鄉往彰化縣溪湖鄉中持
有制式手槍之行為，為未經起訴之案件而不予審判，強將一持有槍枝之行為割裂為二
，併有可議。檢察官上訴意旨指摘原判決不當，尚非全無理由，應認仍有撤銷發回更
審之原因。
據上論結，應依刑事訴訟法第三百九十七條、第四百零一條，判決如主文。
中　　　華　　　民　　　國　　九十三　　年　　　六　　　月　　二十四　　日
                              最高法院刑事第七庭
                                  審判長法官  莊  登  照
                                        法官  洪  明  輝
                                        法官  黃  一  鑫
                                        法官  魏  新  和
                                        法官  林  秀  夫
      右正本證明與原本無異
                                              書  記  官
中　　　華　　　民　　　國　　九十三　　年　　　六　　　月　　二十九　　日
                                                                        Ａ
